【裁判字號】    95,上訴,535
【裁判日期】    951229
【裁判案由】    毒品危害防制條例
【裁判全文】
臺灣高等法院高雄分院刑事判決         95年度上訴字第535號
上  訴  人
即  被  告  丙○○
指定辯護人  本院公設辯護人  乙○○
上  訴  人
即  被  告  丁○○
選任辯護人  林樹根 律師
            邱麗妃  律師
            莊雯琇 律師
上  訴  人
即  被  告  甲○○
指定辯護人  廖虹羚  律師
上列上訴人等因毒品危害防制條例案件，不服臺灣高雄地方法院
93年度訴字第3451號，中華民國95年2 月3 日第一審判決（起訴
案號：臺灣高雄地方法院檢察署92年度偵字第15523 號）提起上
訴，本院判決如下：
     主  文
原判決關於丙○○、丁○○部分撤銷。
丙○○連續販賣第二級毒品，累犯，處有期徒刑肆年；扣案如附
表編號1 、2 之甲基安非他命沒收銷燬之；販賣第二級毒品所得
新台幣壹仟元沒收，如全部或一部不能沒收時，應以其財產抵償
之。被訴意圖販賣而持有第一級毒品部分免訴。
丁○○無罪。
其他上訴駁回。
     事  實
一、丙○○曾有肅清煙毒條例、竊盜、藏匿人犯等前科，其於民
    國（下同）90年間，又因施用第二級毒品，經原審法院判處
    有期徒刑5 月確定，於91年8 月26日易科罰金執行完畢，竟
    仍不知悔改安分。
二、甲○○與丙○○係連襟關係，2 人均明知甲基安非他命（起
    訴書誤載為安非他命）係屬毒品危害防制條例第2 條第2 項
    所規定之第二級毒品，未經許可，不得製造、運輸、販賣及
    持有，竟為獲取不法利益，均基於概括之犯意，甲○○先後
    於92年7 月4 日上午10時許，在高雄市○鎮區○○街12 號5
    樓，以新台幣（下同）1 萬5,000 元之價格，販賣第二級毒
    品甲基安非他命1 兩（起訴書誤載為1 錢）予丙○○；於同
    年月17日下午2 時許，在上址，以15萬元之價格，販賣第二
    級毒品甲基安非他命11兩予丙○○，共計得款16萬5,000 元
    。嗣經警於同年7 月24日在上址查獲丙○○，並起獲丙○○
    所有，欲供販賣所用之第二級毒品甲基安非他命1 包（驗後
    毛重0.4 公克），及第二級毒品甲基安非他命44包（驗後毛
    重412.5 公克），而經丙○○供出其係向甲○○購買第二級
    毒品甲基安非他命，始循線查知上情。丙○○亦先於92年7
    月12日，經己○○與其聯絡，伺達成售價為第二級毒品甲基
    安非他命每小包1,000 元之價格後，即由己○○前往高雄市
    前鎮區○○街12號5 樓丙○○向丁○○承租之住處樓下，丙○○即託由不知情之丁○○在住處樓下交付第二級毒品甲基
    安非他命1 包，並收取己○○所交付之1,000 元。復於同年
    7 月24日，經己○○與丙○○聯絡後，又達成上開交易價格
    ，而由己○○再次前往高雄市○鎮區○○街12號5 樓丙○○
    前開住處樓下，欲向丙○○購買第二級毒品甲基安非他命1
    包，丙○○因正在幫孩子洗澡，再次託請不知情之丁○○持
    甲基安非他命1 包前往樓下，欲交付予己○○，甫打開門，
    即為埋伏之員警逮捕，並當場在丁○○身上扣得丙○○所有
    ，欲交付予己○○之第二級毒品甲基安非他命1 包（驗後毛
    重0. 4公克），並經警持原審法院核發之搜索票搜索丙○○
    及丁○○上開住處，而在丙○○臥室內查獲丙○○所有，欲
    供販賣所用之第二級毒品甲基安非他命44包（驗後毛重412.
    5 公克）、海洛因20包、電子磅秤及研磨機各1 台及摻有海
    洛因之香煙7 支、分裝袋500 個、計算機1 臺、行動電話機
    2 支、吸食器1 組、玻璃球3 支、記事本1 本。
三、案經海岸巡防總局中部地區巡防局移送臺灣高雄地方法院檢
    察署檢察官偵查起訴。
甲、程序部分：
一、被告甲○○雖於原審及本院審理時辯稱：伊在警詢及第1 次
    偵訊時之陳述，均係員警賴廷耀誘導，且告知若不供述有「
    阿同」此人，則被告丙○○即將受到羈押並判重刑，且曾有
    1 份未簽名之警詢筆錄被撕掉，本次卷附之警詢筆錄非出於
    其任意性，應不具證據能力云云。惟查：
  (一)被告甲○○於警詢係供稱：伊只是介紹被告丙○○向綽號「
    阿同」之人購買第二級毒品甲基安非他命，伊只有經手毒品
    及金錢，並由「阿同」給予佣金1 萬1,000 元；其於第1 次
    偵查中係供稱：伊只有介紹「阿同」與被告丙○○認識，並
    未經手毒品及金錢等語。而觀諸被告甲○○上開前後2 次供
    述，除有避重就輕之情形外，並均與被告丙○○於警詢中之
    供稱：伊係向被告甲○○購買第二級毒品甲基安非他命一情
    不同，已難認被告甲○○受有何種誘導詢問之情。
  (二)承辦該案之嘉義縣警察局員警賴廷耀亦於原審審理中證稱：
    伊當時是協辦該案之經濟組組長，有分配其他員警對被告甲○○製作筆錄，而當時製作之場所，係在大型辦公室，除有
    眾多員警在場外，並有其他同案被告丁○○等人在場，伊當
    時確有告知被告甲○○警方現有之證據，並告知被告甲○○
    犯後之態度為量刑之依據，並沒有不當誘導或強迫被告等語
    。而當時製作筆錄之員警林俊儒亦於原審審理時證稱：伊對
    本案已無特別印象，一般於製作筆錄時，均會依照被告之供
    述紀錄，不會自行添加，並會於筆錄製作完成後，列印供被
    告檢視並簽名，若被告沒有簽名前就要更改，伊就會把原來
    之筆錄即當場銷毀，並在電腦上從新更正筆錄後列印1 份供
    被告簽名等語。衡諸證人賴廷耀及林俊儒之證詞，均已對製
    作筆錄之情形有所說明，其中並無不合理之處，而被告甲○○於員警詢問後，亦有親自在筆錄上簽名，此同有該份筆錄
    附卷可稽，則其何有受誘導而供述之情，更見被告甲○○上
    開辯詞已難採信。
  (三)而被告甲○○係遭被告丙○○供出而為警查獲，其自應對被
    告丙○○有所埋怨，實難想像其何以願於當時故意為不利於
    己之陳述以使被告丙○○交保。況依丙○○於警詢中之供述
    ，自始即未曾提「阿同」此人，是員警如何就此誘導被告甲○○故意為不實供述，亦與常情不合。而被告甲○○於第1
    次偵查中之供述，係在檢察官面前所為，員警早已離去，且
    被告甲○○之供述復與警詢中有異，更難認有何遭誘導之情
    。從而，被告甲○○於警詢及偵查中之供述，均非不法訊問
    所得，被告甲○○飾詞翻供，不足採信，該等陳述均有證據
    能力，應得為本案之證據。
二、被告丁○○於原審及本院審理時皆主張其於92年7 月25日之
    警詢及檢察官偵查筆錄，均未提及知悉被告丙○○交付之物
    為毒品甲基安非他命而幫其販賣之情事，請求勘驗錄音帶，
    如無錄音，應無證據能力云云。經查：
  (一)本案起訴時，僅有移送3 卷錄音帶，其中並無被告丁○○之
    警訊錄音帶，有臺灣高雄地方法院檢察署雄檢楠字第92偵
    15523 字第26321 號函暨隨案之3 卷錄音帶附卷可稽，且經
    原審向承辦之海岸巡防總局中部地區巡防局調取結果，已無
    備份錄音帶，有該局94年3 月17日嘉義機字第0940003597號
    函在卷可查（見原審卷(一)第188 頁），而公訴人迄本案辯論
    終結前，均無法提出錄音帶，是自無從勘驗被告丁○○之警
    詢錄音帶；另依卷內所現存之偵訊錄音帶，經原審當庭勘驗
    結果，係呈現：內勤檢察官於92年7 月25日訊問被告丙○○
    之對話後，旋即跳為承辦檢察官於92年8 月14日偵訊丁○○
    之內容，則該錄音帶僅有丁○○於92年8 月14日接受承辦檢
    察官偵訊時之錄音內容，並無其於92年7 月25日接受內勤檢
    察官偵訊時之錄音內容，有原審勘驗筆錄附卷可稽（原審卷
    (二)第141 頁），是本案中亦無被告丁○○於92年7 月25日之
    偵訊錄音帶可供勘驗，合先敘明。
  (二)按訊問被告，應全程連續錄音；必要時，並應全程連續錄影
    。但有急迫情況且經記明筆錄者，不在此限。筆錄內所載之
    被告陳述與錄音或錄影之內容不符者，除有前項但書情形外
    ，其不符之部分，不得作為證據，刑事訴訟法第100 條之1
    第1 、2 項分別訂有明文。其立法目的，係在於建立訊問筆
    錄之公信力，並擔保訊問程序之合法正當，亦即在於擔保犯
    罪嫌疑人對於訊問之陳述，係出於自由意思及筆錄所載內容
    與陳述相符，故司法警察詢問犯罪嫌疑人如違背上開規定，
    其所取得之供述筆錄，究竟有無證據能力，原應審酌司法警
    察違背該法定程序之主觀意圖、客觀情節、侵害犯罪嫌疑人
    權益之輕重、對犯罪嫌疑人在訴訟上防禦不利益之程度，以
    及該犯罪所生之危害，暨禁止使用該證據對於抑制違法蒐證
    之效果，及司法警察如依法定程序有無發現該證據之必然性
    等情形，本於人權保障與社會安全之均衡維護精神，依比例
    原則，具體認定之，非謂於訊問時未經全程連續錄音或錄影
    ，致訊問程序稍嫌微疵，即難謂其自白之筆錄當然無證據能
    力，有最高法院93年度台上字第2755號、94年度台上字第70
    55號判決可資參照。本案被告丁○○並無犯罪前科，其與毒
    品前科累累之被告丙○○係房東房客關係，被告丁○○將房
    屋分租予丙○○、母親、胞姐及孩子居住，丙○○親自與證
    人己○○談妥甲基安非他命後，因不讓己○○看見其住處情
    形，或因正在幫忙孩子洗澡，無瑕親自將毒品交給己○○，
    乃託請被告丁○○將以紙包裝之毒品交給己○○，此情業據
    丙○○供陳在卷，被告丁○○既無毒品前科，自難苛求其對
    毒品及毒品之交易情形有所認識，而販賣第二級毒品之罪責
    甚重，被告丁○○既認筆錄之記載與其陳述不符，請求勘驗
    錄音帶，而筆錄記載是否與其陳述相符，攸關被告丁○○之
    權益至鉅，如無錄音帶以資勘驗核對，對於被告丁○○在訴
    訟上之防禦將產生極為不利之結果，本院權衡人權保障與社
    會安全維護之精神，依比例原則，認被告丁○○於92年7 月
    25日警偵訊時之陳述，應無證據能力，不得作為證據，惟上
    開無證據能力所禁止作為證據者，僅係禁止作為認定犯罪事
    實之實質證據，至於作為證明其他證據證明力之彈劾證據，
    屬自由證明範圍，要非法所禁止。
三、按被告以外之人（包括證人、被害人、告訴人及共同被告等
    ）於審判外之言詞或書面陳述，屬傳聞證據，依刑事訴訟法
    第159 條第1 項之規定，原則上固無證據能力，然被告以外
    之人於檢察事務官、司法警察官或司法警察調查中所為之陳
    述，與審判中不符時，其先前之陳述具有較可信之特別情況
    ，且為證明犯罪事實存否所必要者，依刑事訴訟法第159 條
    之2 之規定，例外的亦得作為證據。本案證人己○○於警詢
    時所為關於被告丙○○、丁○○之陳述，雖均係審判外之陳
    述，然均與其本院審理時所證述之情節不同，本院審酌其在
    本院審理時之證詞，有為他人卸責護之情，且其於警詢時
    之陳述距離案發時間較近，記憶較為清晰，又當時甫為警查
    獲，不及思慮為他人脫罪，較無受外力干擾之情形，且無理
    由故意陷害他人，是其在警詢中之陳述，具有較為可信之情
    況，應認為有證據能力，而得作為證據。
四、卷附監聽譯文，與本案並無重要關連，且直至辯論終結前，
    均未有核准該次監聽之許可書，是該等監聽所得之資料，應
    認無證據能力。
乙、實體部分：
壹、被告甲○○、丙○○販賣第二級毒品有罪部分：
一、訊據上訴人即被告甲○○、丙○○均矢口否認有販賣第二級
    毒品甲基安非他命之犯行，被告甲○○辯稱：伊沒有販賣甲
    基安非他命予丙○○，伊只是介紹丙○○向綽號「阿同」者
    購買，丙○○係為警查獲後，為獲邀減輕其刑，及為求交保
    ，供述不實之毒品來源，而嫁禍予伊云云。被告丙○○辯稱
    ：伊未販賣甲基安非他命給己○○，是己○○與伊合資由伊
    出面購得甲基安非他命，己○○是前來向伊拿取伊合資購買
    之甲基安非他命，並非向伊購買云云。經查：
  (一)被告甲○○係分別於92年7 月4 日上午10時許，在高雄市○
    鎮區○○街12號5 樓，以1 萬5,000 元之價格，販賣第二級
    毒品甲基安非他命1 兩予被告丙○○，及於同年月17日下午
    2 時許，在高雄市○鎮區○○街12號5 樓，以15萬元之價格
    ，販賣第二級毒品甲基安非他命11兩予被告丙○○，共計得
    款16萬5,000 元等情，業據被告丙○○迭於警詢、檢察官偵
    查、原審以迄偵查、本院審理證述明確不移。衡酌被告甲○○與丙○○二人，係有連襟關係，且二人平日即有往來，並
    無仇恨，被告丙○○當無甘冒偽證罪之處罰及良心上之譴責
    而誣陷被告甲○○之理，已堪認被告丙○○上開證述情節為
    真。
  (二)被告丙○○向被告甲○○所購得之晶體，確係第二級毒品甲
    基安非他命，而該等毒品即係丙○○於92年7 月24日為警查
    獲時所扣得之部分晶體，已據被告丙○○於原審審理時證述
    在卷（見原審卷(二)第282-283 頁），且有扣押物品清單、高
    雄醫學大學附設中和紀念醫院94年1 月18日0000-000、335
    號檢驗報告各1 紙及扣押物品照片1 幀附卷可稽，並有查獲
    之第二級毒品甲基安非他命1 包（驗後毛重0.4 公克），第
    二級毒品甲基安非他命44包（驗後毛重412.5 公克）扣案足
    憑，足見被告甲○○所販售予被告丙○○之晶體，確係第二
    級毒品甲基安非他命無誤。
  (三)被告甲○○雖辯稱：伊僅有介紹「阿同」與被告丙○○認識
    ，伊並沒有經手毒品及現金云云。然查：被告甲○○為警循
    線查獲時，先即供稱：伊有介紹「阿同」與丙○○認識，並
    聽從「阿同」之命交付甲基安非他命2 次予丙○○，而共向
    其收取16萬5,000 元之現金，伊僅獲得「阿同」所給之佣金
    1 萬1,000 元等語；繼於檢察官第1 次偵訊時，則供稱：伊
    是介紹「阿同」與丙○○認識，並有聽從「阿同」之命交付
    甲基安非他命予丙○○，而共向其收取16萬5,000 元，但阿
    同所答應給予之佣金1 萬1,000 元並未得手等語。觀諸被告
    甲○○於警詢及檢察官偵查中之供述，顯有避重就輕及前後
    不一之情形，應係出於其自由意志所為之陳述，業如前述，
    而其所稱有交付第二級毒品甲基安非他命予被告丙○○，並
    收取現金16萬5,000 元一事，則與被告丙○○上開證述情節
    相符。果其確僅介紹被告丙○○向綽號「阿同」者購買甲基
    安非他命，而獲取報酬，其與「阿同」者應甚熟識，然其竟
    未提出「阿同」之真實姓名年籍或其他特徵，以供查證，已
    與常情有違，再觀諸被告丙○○則始終供陳甲基安非他命係
    向甲○○購買，如其確係透過被告甲○○之介紹而向「阿同
    」購買，理應據實以告，且未必無法查出「阿同」之身分因
    而查獲毒品來源，而獲邀減刑；丙○○與被告甲○○係連襟
    關係，斷無僅為獲邀減刑而不供出係透過甲○○介紹向「阿
    同」購買毒品之情，竟故意誣陷被告甲○○之理，被告甲○○上開辯解，要係畏罪卸責之詞，不足採信。
  (四)又於92年7 月12日，經被告丙○○與己○○聯絡而達成第二
    級毒品甲基安非他命一小包為1,000 元之價格後，即由己○○前往高雄市○鎮區○○街12號5 樓被告丙○○及丁○○住
    處樓下，由被告丁○○在住處樓下交付第二級毒品甲基安非
    他命1 包，並收取己○○所交付之1,000 元，及於同年7 月
    24日，經己○○與被告丙○○聯絡後，又達成上開交易價格
    ，而由己○○再次前往丙○○及丁○○住處樓下，欲向被告
    丙○○及丁○○購買第二級毒品甲基安非他命1 包時，即為
    埋伏之員警當場逮捕等情，業據被告丙○○於警詢時供承不
    諱，並經證人己○○於警詢中證述明確。雖證人己○○於檢
    察官偵查中及本院審理時改口證稱：伊是出資5,000元與被
    告丙○○合買第二級毒品甲基安非他命，都是被告丙○○拿
    甲基安非他命給伊。然證人己○○若僅係出資與被告丙○○
    合買毒品，則其何以欲施用毒品時，卻仍須交付金錢予被告
    丙○○，此與常理不合，顯見其於偵審中所為之證詞，要係
    迴護被告丙○○及丁○○之詞，不足採信，自應以其於警詢
    中之證詞陳述可信。另衡諸證人己○○與被告丙○○並無仇
    隙，證人己○○自無故意誣陷被告丙○○之理，是由證人己○○警詢中之陳述，已可見被告丙○○確係販賣第二級毒品
    甲基安非他命予證人己○○之情，而非由己○○與丙○○共
    同出資合買。證人己○○於偵審中之證詞，並不足取，從而
    被告丙○○所辯，亦係諉責之詞，不足採信。
  (五)被告丙○○託請丁○○交付予證人己○○之晶體1 包，確係
    第二級毒品甲基安非他命1 包（驗後毛重0.4 公克），有扣
    押物品清單、高雄醫學大學附設中和紀念醫院94年1 月18日
    報告編號0000-000號檢驗報告各1 紙及扣押物品照片1 幀附
    卷可稽，足見被告丙○○所出售予己○○之晶體確係第二級
    毒品甲基安非他命無誤。另被告丙○○為警查獲扣案疑似第
    二級毒品甲基安非他命之晶體44包（驗後毛重412.5公克）
    ，亦確係甲基安非他命無誤，有扣押物品清單、高雄醫學大
    學附設中和紀念醫院94年1月18日報告編號0000-000號檢驗
    報告各1 紙及扣押物品照片1 幀附卷可稽。被告丙○○雖辯
    稱：分裝第二級毒品甲基安非他命係為出門攜帶方便云云，
    然衡諸第二級毒品甲基安非他命係屬量微價昂之物，吸毒者
    莫不盡量減少分裝以免減損毒品數量，若被告丙○○僅係供
    己施用而分裝毒品，同可於出門前再分裝於重複使用之夾鏈
    袋，是參諸其先行將毒品分裝置於家中，並確有如上之販賣
    第二級毒品予己○○之事實，堪認其持有上開第二級毒品甲
    基安非他命44包，應有販賣之意圖，並非僅供己施用。
  (六)本案雖因被告甲○○、丙○○矢口否認販賣犯行，致無從得
    知被告購入第二級毒品甲基安非他命之確實價格，進而與其
    販出之價格相較以查知被告獲利為何。然販賣第二級毒品，
    可處無期徒刑及7 年以上有期徒刑，得併科新台幣700 萬元
    以下罰金，為毒品危害防制條例第4 條第2 項定有明文，是
    販賣毒品係屬嚴重違法行為，苟遭逮獲，後果非凡，毒販出
    售毒品時無不小心翼翼，不敢公然為之，且不論是毒品之包
    裝如何，均可由販售者任意分裝增減其重量及純度，而每次
    販賣之價格，亦隨雙方關係之深淺、資力、需求之程度等因
    素，由販售之人任意調整，顯見除有特別情事外，販售毒品
    之人，必有豐厚利得，否則豈有願冒罹重典之風險，而以原
    價買賣毒品之理，故足認被告販入之價格必較販出之價格為
    低，其欲從中賺取買賣差價牟利之營利意圖甚明。
  (七)綜上所述，本件被告甲○○、丙○○販賣第二級毒品甲基安
    非他命之犯行業臻明確，被告甲○○、丙○○所辯均係卸責
    之詞，要無足採，應依法論科。
二、公訴意旨另略以：被告丙○○基於單獨販賣第二級毒品甲基
    安非他命之概括犯意，以門號0000000000號行動電話為聯絡
    工具，自92年7 月間起，連續在高雄市○鎮區○○街12號5
    樓住處等處，單獨以一小包5,000元不等之價格，販賣第二
    級毒品安非他命予綽號「阿林」、「阿東」、「阿福」不詳
    姓名男子；及於92年7 月20日，在上開住處，與丁○○共同
    以一小包1,000 元之價格，販賣第二級毒品安非他命予綽號
    「阿妹」之人，因認被告丙○○尚有涉犯販賣第二級毒品犯
    行；單獨或與丁○○共犯販賣第二級毒品之犯行云云。經查
    上開公訴人所指之丙○○涉嫌販賣第二級毒品安非他命予綽
    號「阿林」、「阿東」、「阿福」不詳姓名人之犯行，僅有
    被告丙○○於警詢中之自白，並無其他相當之補強證據可資
    證明，被告丙○○於檢察官偵查、原審及本院審理中，均否
    認上開犯行，而公訴人所指被告丙○○涉嫌於92年7 月20日
    ，在上開住處，與丁○○共同以一小包1,000 元之價格，販
    賣第二級毒品甲基安非他命予綽號「阿妹」之人之犯行，僅
    以共同被告丁○○在警詢時之自白，為其論據。然丁○○在
    警詢時之陳述並無證據能力，已如前述，況丁○○嗣於偵審
    中亦皆否認有上開犯行。此外，又乏其他確切事證足證被告
    丙○○有上開販賣甲基安非他命予「阿林」、「阿東」、「
    阿福」、「阿妹」等人之犯行，被告丙○○此部分被訴犯罪
    尚屬不能證明。
三、按甲基安非他命係毒品危害防制條例第2 條第2 項所定之第
    二級毒品，不得非法持有、施用、販賣。核被告甲○○、丙○○所為，均係犯毒品危害防制條例第4條 第2 項之販賣第
    二級毒品罪。被告甲○○、丙○○持有第二級毒品甲基安非
    他命之低度行為，已為販賣之高度行為所吸收，均不另論罪
    。又被告甲○○先後2 次販賣甲基安非他命予丙○○之行為
    ，時間緊接，方法相同，觸犯構成要件相同之罪，顯係基於
    概括犯意反覆為之，為連續犯，應依修正前刑法第56條規定
    論以一罪。被告丙○○先後2 次販賣甲基安非他命予己○○
    ，一次既遂，一次未遂，時間緊接，顯係基於概括之犯意，
    應依修正前刑法第56條論以連續犯，而從一重以販賣第二級
    毒品罪既遂罪論處。又刑法已於95年7 月1 日修正公布施行
    ，修正後之刑法已刪除刑法第56條連續犯之規定，被告甲○○、丙○○先後2 次販賣第二級毒品，修正後之刑法既已刪
    除連續犯之規定，依新法即應分論併罰，比較新舊法，以舊
    法即修正前之刑法對被告等有利，自應依刑法第2 條第1 項
    前段規定，逕依被告等行為時修正前刑法第56條論以連續犯
    論以一罪，除法定刑本刑無期徒刑依法不得加重外，其餘部
    分依法加重其刑。被告丙○○前有肅清煙毒條例、竊盜藏匿
    人犯等前科，其於90年間，又因施用第二級毒品，經原審法
    院以90年度易字第3190號判處有期徒刑5 月確定，於91年8
    月26日罰金繳清執行完畢，有臺灣高等法院被告全國前案紀
    錄表、臺灣高雄地方法院檢察署刑案查註紀錄表各1 份在卷
    可查，其於有期徒刑執行完畢後5 年內，再犯本件有期徒刑
    以上之本罪，依修正前之刑法第47條及修正後之刑法第47條
    第1 項之規定，均構成累犯，並無有利不利之比較問題，應
    逕依修正後刑法第47條第1 項之規定，以累犯論處，除法定
    本刑無期徒刑，依法均不得加重外，其餘部分均依法加重其
    刑，併與前開加重規定，依法遞加之。被告丙○○所犯之販
    賣第二級毒品罪行，因其為警查獲後，供出該毒品來源為被
    告甲○○，而由警方破獲起訴，爰依毒品危害防制條例第17
    條之規定，減輕其刑，併與前開加重部分，依法先加後減之
    。
四、原審就被告甲○○部分，因而適用毒品危害防制條例第4 條
    第2 項、第18條第1 項前段、第19條第1 項、刑法第11條、
    修正前刑法第56條，審酌被告甲○○明知第二級毒品戕害人
    體身心健康非輕，卻為圖獲利，而連續販賣第二級毒品，且
    於法院審理時飾詞否認犯行，欲圖卸責，未見悔意，本應重
    懲，惟念其曾於警詢中自白部分犯行，且販賣之次數僅2 次
    ，數量並非甚鉅，復衡其犯罪之動機、目的、手段、所生之
    危害，及檢察官以被告犯後態度不佳，請求從重量刑等一切
    情狀，量處被告甲○○有期徒刑玖年。並以查扣如附表編號
    1 之第二級毒品甲基安非他命1 包（驗後毛重0.4 公克），
    如附表編號2 第二級毒品甲基安非他命44包（驗後毛重412.
    5 點公克），均係被告甲○○販售與被告丙○○之第二級毒
    品甲基安非他命，而經被告丙○○與其先前持有之甲基安非
    他命混而為一，業據被告丙○○於原審審理時供述明確（見
    原審卷(二)第282 ─283 頁），應依毒品危害防制條例第18條
    第1 項前段之規定，不論屬於被告甲○○所有於否，均沒收
    銷燬之。又以被告甲○○因犯本罪所得之財物共計15萬5,00
    0 元，雖未扣案，然此係被告甲○○販賣第二級毒品所得之
    財物，應依毒品危害防制條例第19條第1 項之規定沒收之，
    如全部或一部不沒收時，應以其財產抵償之，原審認事用法
    皆無不合，被告甲○○上訴否認犯罪，而指摘原判決此部分
    不當，非有理由，應予駁回。
五、原審就被告丙○○販賣第二級部分，予以論罪科刑，固非無
    見；然查被告丙○○與被告丁○○並無犯意聯絡之共同正犯
    關係（理由後敘），原判決認2 人就販賣甲基安非他命有共
    同正犯之關係，尚有未洽。被告丙○○就此部分上訴否認犯
    罪，雖無理由。惟原判決此部分既有可議，即屬無可維持，
    應由本院將原判決被告丙○○此部分及定執行刑撤銷，審酌
    被告丙○○明知甲基安非他命戕害人體身心健康，卻為圖獲
    利而連續販賣2 次予己○○，事後飾詞否認犯行，態度不佳
    ，惟念其販賣之次數僅2 次，且數量不多，所獲之利益亦微
    等一切情狀，爰予科處有期徒刑肆年。經查獲而扣案如附表
    編號1 之第二級毒品甲基安非他命1 包（驗後毛重0.4 公克
    ，及如附表編號2 之第二級毒品甲基安非他命44包（驗後毛
    重412.5 公克），均係被告丙○○所有供販賣所用之第二級
    毒品，均應依毒品危害防制條例第18條第1 項前段之規定，
    沒收銷燬之。又被告丙○○因販賣第二級毒品所得之財物1,
    000 元，雖未扣案，然此係被告丙○○與丁○○共同販賣第
    二級毒品所得之財物，應依毒品危害防制條例第19條第1 項
    之規定，併予宣告連帶沒收之，如全部或一部不能沒收時，
    應以其財產抵償之。另扣案之分裝袋500 個、計算機1 臺、
    行動電話機2 支、吸食器1 組、玻璃球3 支、記事本1 本，
    則因不能證明與本案有關，自應退回由移案機關另為適法之
    處理。又被告丙○○被訴販賣甲基安非他命予「阿林」、「
    阿東」、「阿福」、「阿妹」等不詳姓名人犯罪不能證明部
    分，因公訴人認與科刑部分有連續犯之裁判上一罪關係，爰
    不另為無罪之諭知。
貳、被告丙○○被訴意圖販賣而持有第一級毒品部分：
一、公訴意旨以：被告丙○○意圖販賣而持有第一級毒品海洛因
    20包（合計淨重168.42公克），將之藏放於其高雄市○鎮區
    ○○街12號5 樓住處，伺機販賣予不特定人，嗣於92年7 月
    24日14時許，為警在丙○○上開住處查獲，扣得上開海洛因
    20包及滲有海洛因之香煙7 支，因認被告丙○○不無觸犯毒
    品危害防制條例第5 條第1 項之意圖販賣而持有第一級毒品
    罪嫌云云。
二、按犯罪事實應依證據認定之，無證據不得認定犯罪事實；被
    告之自白不得作為有罪判決之唯一證據，仍應調查其他必要
    之證據，以察其是否與事實相符，刑事訴訟法第154 條第2
    項、第156 條第2 項分別定有明文。另案件曾經判決確定者
    ，應諭知免訴之判決，刑事訴訟法第302 條第1 款亦有明規
    定。又「檢察官先起訴被告施用第一級毒品罪，後起訴其販
    賣第一級毒品罪，原判決綜合卷內證據資料，認不能證明被
    告有販賣海洛因及意圖販賣海洛因之犯行，已詳敘其認定之
    理由，因認本件被告非法持有43包毒品海洛因之基本社會事
    實相同，且與該案犯罪時間、地點、扣案之毒品均相同，顯
    係同一案件，其施用毒品罪既已經判決確定，檢察官就同一
    案件再行起訴其販賣毒品罪，自非合法，原判決撤銷第一審
    論處被告持有毒品罪之判決，改判諭知免訴，並無違誤」，
    有最高法院95年台上字第3772號判決意旨可資參照。
三、公訴人認被告丙○○涉有前揭犯行，無非係以被告在警詢、
    檢察官偵查時之陳述，及扣案之海洛因數量龐大，已逾一般
    個人施用之所需，顯見其持有海洛因係供販賣之用等情，為
    其論據。惟訊據被告丙○○堅決否認其持有海洛因係欲販賣
    ，辯稱：伊施用海洛因成癮，購買海洛因係欲自己施用等語
    。
四、經查，被告丙○○於警詢時固供稱：海洛因及安非他命都是
    伊分裝好的，但伊還沒有賣出去，而留下自己吸食等語（見
    警卷第3 頁），似有販賣海洛因之意圖，其於檢察官偵查時
    ，經訊以「買大量毒品何用？」時，即供稱：「本要賣，但
    未果，因是我與己○○共買的，蔡拿走了部分，我想賣卻未
    賣出」等語，應是針對甲基安非他命所述，此觀諸其所言與
    己○○共買一語，以及己○○於偵審所供其與被告丙○○合
    資購買甲基安非他命，並未及海洛因之情可知，是被告丙○○在警詢時之供述是否專指安非他命，並未包括海洛因，即
    屬籠統不明，而查扣之海洛因雖分裝成20包，每包重量不等
    ，且未標示重量及價格，已難認被告有持以販賣之意圖，又
    被告丙○○自82年起即屢犯毒品不斷，曾經勒戒3 次，有前
    科資料在卷可稽，足見其毒癮甚深，施用次數頻仍，耗費量
    百鉅，扣案之海洛因供其自用亦未逾合理範圍，被告丙○○
    既有長期施用海洛因之行為，以其施用次數之多，用量之大
    ，為避免分次購買增加為警查獲之風險，及1 次購買大量價
    格較低，自有可能1 次購入數量較多之毒品供自己施用，是
    被告辯稱查扣之海洛因係供自己施用乙情，應可採信。公訴
    人認被告涉犯意圖販賣而持有第一級毒品海洛因之犯行，尚
    屬不能證明。
五、又被告施用海洛因前後必有持有海洛因之行為，其施用第一
    級毒品犯行係屬高度行為，其持有第一級毒品海洛因之低度
    行為，應為施用第一級毒品海洛因之高度行為所吸收，而不
    另論罪（最高法院91年台上字第6334號判決參照）。被告丙○○購買並持有上開海洛因供己施用，而其自92年7 月17
    日20時許起至同年月24日12時某時止，連續在其前揭住處施
    用海洛因多次之犯行，業經原審法院以93年度訴字第1038號
    判處有期徒刑10月確定，有該判決書及臺灣高等法院被告前
    案紀錄表在卷可查，該確定判決所認定之犯罪事實，已包括
    本件之持有海洛因部分，是被告丙○○此部分犯罪事實已為
    該案確定判決效力所及。揆諸上述規定，自應為免訴之判決
    ，原審未予詳察，遽依意圖販賣而持有第一級毒品罪論科，
    自有未洽，被告丙○○上訴否認此部分犯罪，而指摘原判決
    不當，非無理由，應由本院將原判決此部分撤銷，諭知免訴
    ，以符法制，至扣案如附表編號3 之第一級毒品海洛因20包
    （驗後淨重168.42公克）及摻有海洛因之香煙7 支，檢察官
    聲請宣告沒收銷燬係基於毒品危害防制條例第18條第1 項之
    規定，並未說明係基於刑法第40條但書規定為單獨申請沒收
    違禁物之意旨，足認檢察官前揭聲請係以本件被告丙○○犯
    行經法院認定有罪時促請法院義務沒收銷燬之發動，尚難認
    定有單獨沒收違禁物之請求，自無庸為沒收銷燬之諭知。
、被告丁○○被訴共同販賣第二級毒品部分：
一、公訴意旨以：被告丁○○與丙○○共同基於販賣第二級毒品
    甲基安非他命之犯意，於92年7 月12日、24日連續在高雄市
    前鎮區○○街12號5 樓住處樓下，以1 小包1,000 元之價格
    ，販賣第二級毒品甲基安非他命予己○○數次，又於同年7
    月20日，在上開住處，以1 包1,000 元之價格，販賣予綽號
    「阿妹」之不詳姓名女子1 次，因認被告丁○○不無與丙○○共犯毒品危害防制條例第4 條第2 項之販賣第二級毒品罪
    嫌云云。
二、按犯罪事實應依證據認定，認定犯罪事實所憑之證據，無論
    直接或間接證據，其為訴訟上之證明，依經驗及論理法則，
    須於通常一般人均不致有所懷疑，而得確信其為真實之程度
    者，始得據為有罪之認定，倘其證明尚未達到此一程度，而
    有合理之懷疑存在而無從使事實審法院得有罪之確信時，依
    「罪證有疑，利於被告」之原則，即應諭知被告無罪之判決
    。
三、公訴人認被告丁○○共同販賣第二級毒品甲基安非他命之犯
    行，無非係以被告丁○○在警偵時之供述及證人己○○於警
    詢時證述，為其論據，惟訊據被告丁○○堅決否認有前揭犯
    行，辯稱伊將上開房屋2 間房間分租予丙○○，丙○○要伊
    幫他將東西拿到樓下交給己○○，東西是用紙包著，伊不知
    裏面是包著毒品，伊與己○○亦不認識，丙○○沒有要伊將
    東西交給綽號「阿妹」之女子云云。
四、經查，被告丁○○於偵審中否認其於92年7 月24日警詢時有
    以「販賣」之字眼描述其拿毒品給己○○之事實，則警詢筆
    錄之記載是否與被告丁○○之陳述相符，自應核對警詢之錄
    音帶以究明警詢筆錄記載之真實性，而本件並無錄音帶可供
    比對，已如前述。況被告丁○○於翌日第2 次警詢時即補充
    更正，陳稱：伊不知衛生紙內所放之物品是安非他命，伊不
    知道丙○○是要賣給別人，丙○○向伊租屋，拜託伊將東西
    拿到樓下，伊剛開門即被警方逮捕等語（見警卷第15頁），
    可見被告丁○○在翌日第2 次警詢筆錄時，即已指出第1 次
    警詢筆錄所使用「販賣」字眼非其真意，而共同被告丙○○
    於警詢時亦供稱：她（丁○○）沒有幫伊販賣安非他命，只
    有今天（24日）她幫伊將安非他命拿給己○○等語（見警卷
    第5 頁），其於檢察官偵查時復供稱：「（叫瑄拿安予蔡？
    ）是，含此次我共叫她拿毒予蔡2 次，上次是10日前，因我
    不想讓蔡上來我處，瑄不知道是毒品，因我特別包裝」等語
    （見偵字第15523 號卷第34頁），其於聲請羈押原審審理復
    供稱：伊叫丁○○幫伊拿1 包安非他命下去給己○○，該包
    安非他命是伊與己○○合夥購買的，因當時伊在洗澡，並沒
    有給她好處，她不知道是安非他命，因伊用衛生紙包好，她
    並沒有看到等語（見聲羈字卷第5-7 頁），其後丙○○於歷
    次偵查中及於原審、本院審理時以證人身分作證，亦均證述
    丁○○只是幫伊拿東西給己○○，她不知是安非他命等語。
    另證人己○○於警詢時係陳稱：伊都是電話與丙○○聯絡後
    ，有時是丙○○拿下來，有時是丁○○拿下來，都是一手交
    錢，一手交貨等語（見警卷第19頁），於檢察官偵查時證稱
    ：在丙○○住處樓下，丁○○拿過1 次安非他命給伊，伊看
    過她1 次，她拿安非他命給伊時並沒有說話等語（見同上偵
    查卷第63頁），其於本院審理時經交互詰問證稱：安非他命
    是伊與丙○○合資購買，在警詢時講向丙○○、丁○○買安
    非他命兩、三次是隨興講的，丁○○只有拿給伊安非他命1
    次等語（見本院95年12月19日筆錄）。綜合上開被告丁○○
    及證人丙○○、己○○等人之供述相互勾稽，固可見被告丁○○確有受丙○○指示拿東西給己○○之情事，但並無確切
    之證據足證被告丁○○知丙○○請託交付之東西是安非他命
    ，而有與丙○○共同販賣安非他命之情事，再參諸被告丁○○係將上開住處之2 間房間分租予被告丙○○及其母親、胞
    姐、外甥女、女兒居住，2 人係房東房客之關係，此情業據
    被告丁○○、丙○○供述在卷，並有房屋租賃契約書1 份在
    卷可參，而被告丁○○並無任何前科，不曾有施用毒品之紀
    錄，此有被告前案紀錄表在卷可考，其對毒品毫無認識，因
    受房客丙○○之託幫忙將東西交予己○○，其不知該東西是
    毒品甲基安非他命，丙○○亦未告知，應屬合乎常情，尚難
    因其有交付甲基安非他命予己○○之事實，即遽認其與被告
    丙○○有共同販賣毒品之犯行，另公訴人所指被告丁○○有
    與丙○○共同販賣甲基安非他命予綽號「阿妹」之人，並無
    證據證明，亦如前述，自不能為被告丁○○有罪之認定。
五、綜上所述，並無確切之事證足證被告丁○○有與丙○○共同
    販賣第二級毒品甲基安非他命之犯行，原審未予詳察，即予
    論罪科刑，自有未洽，被告丁○○上訴否認犯罪，而指摘原
    判決此部分不當，非無理由，應由本院將原判決此部分撤銷
    ，諭知被告丁○○無罪。
肆、原審同案被告戊○○部分，因撤回上訴，而告確定，故不另
    論列。
據上論斷，應依刑事訴訟法第368 條、第369 條第1 項前段、第
364 條、第299 條第1 項前段、第301 條第1 項、302 條第1 款
，毒品危害防制條例第4 條第2 項、第17條、第18條第1 項前段
、第19條第1 項，刑法第11條、第28條、第47條第1 項，修正前
刑法第56條，判決如主文。
本案經檢察官許月雲到庭執行職務。
中    華    民    國    95    年    12    月    29    日
                  刑事第四庭    審判長法  官  蕭權閔
                                      法  官  吳進寶
                                      法  官  陳吉雄
以上正本證明與原本無異。
如不服本判決應於收受本判決後10日內向本院提出上訴書狀，其
未述上訴理由者，並得於提起上訴後10日內向本院補提理由書
狀（均須按他造當事人之人數附繕本)「 切勿逕送上級法院」。
中    華    民    國    96    年    1     月    2     日
                                書   記   官  梁美姿
附錄本判決論罪科刑法條：
毒品危害防制條例第4條第2項
製造、運輸、販賣第二級毒品者，處無期徒刑或7 年以上有期徒
刑，得併科新臺幣7 百萬元以下罰金。
附表：
┌──┬──────┬────────────────┐
│編號│扣案物品名稱│   數                      量   │
├──┼──────┼────────────────┤
│ 1  │甲基安非他命│1 包（驗後毛重0.4 公克，以夾鏈袋│
│    │            │直接包裝）                      │
├──┼──────┼────────────────┤
│ 2  │甲基安非他命│44包（驗後毛重412.5 公克，以夾鏈│
│    │            │袋直接包裝）                    │
├──┼──────┼────────────────┤
│ 3  │海洛因      │20包（驗後合計淨重168.42公克，以│
│    │            │夾鏈袋直接包裝）                │
├──┼──────┼────────────────┤
│ 4  │電子磅秤    │1台                             │
├──┼──────┼────────────────┤
│ 5  │研磨機      │1台                             │
└──┴──────┴────────────────┘
                                              ＱＡＦ


司法院資訊處製作；財團法人民間司法改革基金會備份。
